【裁判字號】    97,上訴,273
【裁判日期】    970313
【裁判案由】    違反毒品危害防制條例
【裁判全文】
臺灣高等法院高雄分院刑事判決         97年度上訴字第273號
上  訴  人  臺灣高雄地方法院檢察署檢察官
上  訴  人
即  被  告  甲○○
                    樓
上列上訴人等因被告違反毒品危害防制條例案件，不服臺灣高雄
地方法院96年度訴更（一）字第49號中華民國96年12月11日第一
審判決（原臺灣高雄地方法院96年度訴字第3030號判決，經本院
96年度上訴字第1969號判決發回更審；起訴案號：臺灣高雄地方
法院檢察署96年度毒偵字第4729號），提起上訴，本院判決如下
：
    主  文
原判決撤銷。
甲○○施用第一級毒品，處有期徒刑捌月，減為有期徒刑肆月，
如易科罰金，以新臺幣貳仟元折算壹日。
    事  實
一、甲○○前因施用毒品案件，經臺灣高雄地方法院裁定觀察勒
    戒後，認無繼續施用之傾向，於民國（下同）93年5 月19日
    執行完畢釋放。其明知海洛因業經公告列為毒品危害防制條
    例第2 條第2 項第1 款之第一級毒品，不得非法持有、施用
    ，竟於受前開觀察勒戒執行完畢釋放後5 年以內，復基於施
    用第一級毒品海洛因之犯意，於95年12月3 日上午某時許，
    在高雄縣大寮鄉○○村○○路116 巷2 號12樓住處，以將海
    洛因摻水稀釋後，再用針筒注射之方式，施用第一級毒品海
    洛因1 次。嗣於95年12月4 日，經警以調驗通知書通知到案
    ，徵得甲○○同意，採集其尿液送驗後，結果呈海洛因代謝
    物嗎啡陽性反應，始查知上情。
二、案經高雄縣政府警察局林園分局報請臺灣高雄地方法院檢察
    署檢察官偵查起訴。
    理  由
一、上揭事實，已據被告於本院審理中坦承不諱，且其於95年12
    月12日所採驗之尿液，經送往正修科技大學超微量研究科技
    中心以GC/MS 方法（氣相層析質譜儀法）檢驗，結果確呈第
    一級毒品海洛因代謝後嗎啡之陽性反應，此有該中心96年2
    月6 日報告編號R00-0000-000號濫用藥物尿液檢驗報告1 份
    附卷可稽，足認被告上開自白確與事實相符，堪以採信。又
    被告前因施用毒品案件，經臺灣高雄地方法院裁定觀察勒戒
    後，認無繼續施用之傾向，於93年5 月19日執行完畢釋放，
    有被告前科紀錄表可憑，其於觀察勒戒執行完畢釋放後，5
    年以內再犯本案，應依法論科。
二、按海洛因係毒品危害防制條例第2 條第2 項第1 款所稱之第
    一級毒品，是被告施用海洛因之行為，係犯該條例第10條第
    1 項之施用第一級毒品罪。被告持有第一級毒品，進而施用
    之，持有之低度行為應為施用之高度行為所吸收，不另論罪
    。再查被告因施用毒品案件，經臺灣高雄地方法院以93年訴
    字第2269號判決判處有期徒刑7 月確定，於94年2 月15日入
    監執行，又因詐欺、施用毒品、竊盜案件，經同院分別以93
    年訴字第1738號、94年度易字第866 號、94年度訴字第1911
    號判決判處有期徒刑3 月、8 月、10月，經同院以94年度聲
    字第4141號裁定定應執行刑1 年7 月確定，與上開有期徒刑
    7 月之刑罰合併執行，嗣於95年9 月8 日縮短刑期假釋出監
    ，其復於假釋期間犯竊盜罪，經同院以96年度易字第1171號
    判決判處有期徒刑5 月確定，前開假釋因而撤銷，須執行殘
    刑5 月19日，甫於96年4 月19日入監執行等情，有臺灣高等
    法院被告前案紀錄表1 份可參，而被告於假釋期間內之95年
    12月3 日為本件犯行，已如上述，是以本件自與累犯要件「
    受有期徒刑之執行完畢，或受無期徒刑或有期徒刑一部之執
    行而赦免後，5 年以內再犯有期徒刑以上之罪」未合，公訴
    意旨認本件有累犯之適用，尚有誤會，併此敘明。
三、原審論處被告施用第一級毒品罪刑，固非無見。惟查：（一
    ）被告所犯之罪，合於中華民國96年罪犯減刑條例減刑之規
    定，原審未適用該條例予以減刑，自有未合，檢察官上訴意
    旨執此而指摘原判決不當，為有理由。（二）被告上訴意旨
    以：臺灣高雄地方法院檢察署96年度毒偵字第2399號、2786
    號、3092號不起訴處分書附表編號2 載有被告於95年12月2
    日採尿前回溯26小時之某時，有施用第一級毒品海洛因（見
    附於本院卷上開不起訴處分書），與本案原審認定被告於95
    年12月3 日上午某時，有施用第一級毒品海洛因1 次之事實
    ，兩案所載被告施用第一級毒品之時間，相距不到24小時，
    係屬集合犯云云。惟按，94年2 月2 日修正公布而於95年7
    月1 日施行之刑法，基於刑罰公平原則之考量，杜絕僥倖之
    犯罪心理，並避免易致鼓勵犯罪之誤解，已刪除第56條連續
    犯之規定。行為人反覆實行之犯罪行為茍係在刑法修正施行
    後者，因法律之修正已生阻斷連續犯之法律效果，除認應合
    於接續犯、繼續犯、集合犯等實質上一罪關係而以一罪論處
    外，基於一罪一罰之刑罰公平性，自應併合處罰。且所謂「
    集合犯」，係指立法者所制定之犯罪構成要件中，本即預定
    有數個同種類行為而反覆實行之犯罪而言；故是否集合犯之
    判斷，客觀上自應斟酌法律規範之本來意涵、實現該犯罪目
    的之必要手段、社會生活經驗中該犯罪必然反覆實行之常態
    及社會通念等；主觀上則視其反覆實施之行為是否出於行為
    人之一個犯意，並秉持刑罰公平原則，加以判斷之。稽以行
    為人施用毒品之原因，不一而足，其多次施用毒品之行為，
    未必皆出於行為人之一個犯意決定；且觀諸毒品危害防制條
    例第10條第1 項施用毒品罪之構成要件文義衡之，實無從認
    定立法者本即預定該犯罪之本質，必有數個同種類行為而反
    覆實行之集合犯行，故上開施用毒品之罪，難認係集合犯之
    罪。另依刑法第56條修正理由之說明，謂「對繼續犯同一罪
    名之罪者，均適用連續犯之規定論處，不無鼓勵犯罪之嫌，
    亦使國家刑罰權之行使發生不合理之現象」、「基於連續犯
    原為數罪之本質及刑罰公平原則之考量，爰刪除有關連續犯
    之規定」等語，即係將本應各自獨立評價之數罪，回歸本來
    就應賦予複數法律效果之原貌。因此，就刑法修正施行後多
    次施用毒品之犯行，採一罪一罰，始符合立法本旨（最高法
    院96年度台上字第4762、5946號判決參考），是被告所持上
    開上訴理由，自不足取。但原判決既有上開可議之處，自應
    由本院將原判決撤銷改判。爰審酌被告前已因施用毒品案件
    經觀察勒戒、刑罰之執行，仍無法徹底戒除毒癮，本不宜寬
    貸，惟念其施用毒品乃自戕一己之身體健康，並具有病患性
    人格之特質，行為本身對社會所造成之危害並非直接、鉅大
    ，及其犯罪後之態度等一切情狀，仍如原審量處如主文所示
    之宣告刑，並依中華民國96年罪犯減刑條例第2 條第1 項第
    3 款規定，減其宣告刑刑期二分之一，及諭知易科罰金之折
    算標準。
據上論結，應依刑事訴訟法第369 條第1 項前段、第364 條、第
299 條第1 項前段，毒品危害防制條例第10條第1 項，刑法第11
條前段、第41條第1 項前段，中華民國96年罪犯減刑條例第2 條
第1 項第3 款、第7 條、第9 條，刑法施行法第1 條之1 ，判決
如主文。
本案經檢察官彭南雄到庭執行職務。
中    華    民    國    97    年    3     月    13    日
                      刑事第六庭  審判長法  官  王憲義
                                        法  官  張盛喜
                                        法  官  邱永貴
以上正本證明與原本無異。
如不服本判決應於收受本判決後10日內向本院提出上訴書狀，其
未敘述上訴理由者，並得於提起上訴後10日內向本院補提理由書
狀（均須按他造當事人之人數附繕本）「切勿逕送上級法院」。
中    華    民    國    97    年    3     月    13    日
                                        書記官  鄭翠芬
附錄本件判決論罪科刑法條：
毒品危害防制條例第10條第1項
施用第一級毒品者，處 6 月以上 5 年以下有期徒刑。


司法院資訊處製作；財團法人民間司法改革基金會備份。
